臺灣板橋地方法院刑事判決　　　　　　　　　　　　　九十三年度簡上字第九四號
　　上　訴　人
　　即　被　告　乙○○
　　　　　　　　甲○○
右上訴人因毀損案件，不服本院九十二年度簡字第四○一五號，中華民國九十三年一
月十四日所為第一審簡易判決（聲請簡易判決處刑書案號：九十二年度偵字第二○四
八六號），提起上訴，本院管轄第二審之合議庭判決如左：
    主  文
原判決撤銷。
乙○○共同損壞他人房屋之鋁窗玻璃，足生損害於他人，處拘役肆拾日，如易科罰金
，以參佰元折算壹日。
甲○○共同損壞他人房屋之鋁窗玻璃，足生損害於他人，處拘役貳拾伍日，如易科罰
金，以參佰元折算壹日，緩刑參年，緩刑期間付保護管束。
    事  實
一、乙○○與其親弟江文明與弟媳丙○○間，因對江文明奉養同住之父親江添登（嗣
    於民國九十二年十月十日上午十時許，因高血壓引發動脈剝離合併心包膜填塞、
    大範圍中風死亡）之方式及態度生有嫌隙。乙○○於九十二年七月二十七日下午
    三時許，前往江文明位於臺北縣三重市○○街三九巷八號三樓住處探視江添登，
    與江文明發生爭執後，江文明與丙○○基於傷害之犯意聯絡，共同架住乙○○雙
    臂及拉扯乙○○，將乙○○拖往住處門外，並在拉扯間發生毆打，使乙○○因而
    受傷（江文明、丙○○所犯傷害罪行業經判決確定）。乙○○因而懷恨在心，於
    同年八月二日下午二時許，攜同二子尤士榮（所犯毀損罪行業經判決確定）、甲○○，欲往上址江文明住處教訓丙○○及江文明，丙○○誤以為乙○○欲探視江
    添登而開門後，見乙○○、尤世榮及甲○○來意不善，而江文明外出不在，旋即
    躲入房間內反鎖房門不出，乙○○、尤世榮、甲○○三人欲迫使丙○○出來，遂
    基於毀損之犯意聯絡，由甲○○執棍子、尤士榮執椅子，砸毀該房間外側通陽臺
    處之鋁窗玻璃（原審誤繕為鋁門窗玻璃），足生損害於江文明及丙○○。嗣經丙○○要求女兒報警，乙○○、尤世榮、甲○○於警員何彥甫到場處理時，始行離
    去。
二、案經丙○○訴由臺北縣政府警察局三重分局報請臺灣板橋地方法院檢察署檢察官
    偵查後聲請以簡易判決處刑。
    理  由
一、訊據被告即上訴人乙○○、甲○○均矢口否認有何毀損犯行，被告乙○○辯稱：
    當日係攜帶菜餚，與二子甲○○、尤士榮共同前往探視江添登，丙○○則逕自進
    入臥室，因聽聞江添登訴說遭到江文明、丙○○之冷落，因此欲與丙○○當面溝
    通，要求丙○○打開房門時，竟遭丙○○辱罵，情急之下乃使力敲打門扉，拉扯
    門把，然因一時用力過猛，幾乎跌坐在地，同時不慎踢中臥室門板，此時端坐陽
    臺冷眼旁觀之尤士榮見伊重心不穩，護母心切，乃本能起身向前攙扶，忙中有錯
    而將座椅踢翻，致撞及一旁落地鋁窗，致鋁窗玻璃應聲而破，乙○○、甲○○急
    忙前往陽臺察看，丙○○始趁隙步出臥室，原對於同案被告尤士榮於陽臺擊破丙○○臥室窗戶乙節並不知情，亦無犯意聯絡云云；被告甲○○則辯稱：當時與乙○○、尤士榮同往探視江添登，與江添登於神桌前聊天時，聽聞陽臺巨響，才與
    乙○○同往察看，對於同案被告尤士榮於陽臺擊破丙○○臥室窗戶乙節並不知情
    ，亦無犯意聯絡云云。惟查：
  (1)同案被告尤士榮於警詢中即已自承：「是因為他們（丙○○跟江文明）動手打我
    媽媽（乙○○），所以我前往他家理論，一時氣憤所以才動手毀損丙○○家中之
    鋁門窗玻璃」，「我是用椅子將其玻璃打破的」（九十二年度核退字第九一一一
    號卷第十一頁背面、第十三頁背面），參以卷附現場照片三紙以觀，該破損鋁窗
    玻璃離地甚高，下為水泥牆壁，若非故意舉起椅子揮擊，顯難因「忙中有錯而將
    座椅踢翻，致撞及一旁落地鋁窗」，足認同案被告尤士榮故意持椅子毀損該鋁窗
    玻璃之自白與事實相符，堪予採信，而被告乙○○、甲○○所辯情節已與事實不
    符，已難逕信。再經詢以案發經過，被告乙○○供稱：「（九十二年八月二日去
    丙○○家你有無帶什麼東西？）我有帶食物去，我帶豬肉，是用燉的，還有魚、
    青菜，沒有飯，因為我父親自己會煮飯，這些都是用圓形的不鏽鋼鍋子裝的，最
    下面放豬肉，上面是用瓷盤放魚用保鮮膜封起來，然後在上面用瓷盤放菜，用保
    鮮膜封起來，疊在一起，然後再把鍋子的蓋子蓋上，那天沒有用塑膠袋裝那鍋子
    ，我是用鍋子的把手提過去」，「是甲○○騎機車載我去，我在後面用手提著鍋
    子，尤士榮是後來才另外騎機車過去」，「我們有約時間，我們一起進門的」。
    「（那天後來進丙○○家後，你父親有無吃你帶過去的食物？）我父親都是留到
    晚上才吃，就放在神壇前面的桌上，當時已經將鍋盤打開，菜都拿出來，豬肉仍
    然放在鍋子裡面，當天食物到警察來，我們離開的時候，都還擺在那個桌上」。
    「（既然送食物過去給你父親，為何要帶兩個兒子一起去？）我是要他們保護我
    的，因為上禮拜江文明夫妻打我」。被告甲○○則供稱：「（九十二年八月二日
    當天，你和乙○○、尤士榮到丙○○家有無帶什麼東西過去？）沒有」，「（有
    無帶食物過去？）沒有」，「（乙○○當時有無告訴你請你和你哥哥一起到丙○○家要做什麼？）沒有」，「是我媽媽約我一起去看我外公江添登的，我不知道
    我哥哥尤士榮為何要一起過去」，「我一直都在客廳神桌前面和我外公聊天」，
    「（當時神桌前面的那張桌子上有無放置其他東西？）只有茶具，沒有其他東西
    」（九十三年四月十三日審判筆錄）。而證人即告訴人丙○○亦明確結證稱：當
    時乙○○、甲○○、尤士榮並無攜帶食物前來等情（同前審判筆錄）。衡情刑事
    案件當事人就切身利害所繫之案發經過，當記憶深刻，以維自身法律上權益，從
    而被告乙○○、甲○○所辯情節既出入甚大，對案發經過無端記憶不清，益見渠
    等二人所辯情節並非無隱，自難採認。
  (2)證人丙○○結證稱：「（九十二年八月二日）乙○○和他兒子尤士榮、甲○○到
    我們家來，一進門三人就都罵三字經，我看他們進來我害怕就跑進我房間把房門
    鎖上，乙○○就在房間外面踢門並一直罵三字經，並說好膽你就給我出來，並叫
    他兩個兒子要將我抓出來，那時他兩個兒子在陽臺我房間的窗戶外面，一個拿椅
    子，一個拿棍子在敲房間鋁窗玻璃，椅子是我們放在陽臺上坐的，棍子是我們家
    放在陽臺上的，因為我們陽臺上放有很多雜七雜八的東西，三個人嘴巴罵個不停
    ，我人就頂在門後，並叫我女兒用房間內的電話報警，當時乙○○還有叫他兩個
    兒子要把我房間窗戶玻璃打破抓我出來打死，玻璃有破掉，是用鐵椅的腳一敲就
    破了，沒有敲其他的玻璃，但因為敲破的那一面原先只破了一小塊，所以他們就
    繼續把那塊整個敲破，他們大概敲了五分鐘，他們一邊罵，一邊在踢門，一邊在
    敲玻璃，我是在他們將玻璃敲破時請我女兒報警的，警察來之前，乙○○、尤士
    榮、甲○○三人都一直罵個不停，後來警察來了之後，他們就停下來，剛好江文
    明也回來了，警察叫乙○○三人回去，後來他們就走了」等情（同前審判筆錄）
    ，與其於警詢、偵查中所為指訴情節悉相符合。與證人何彥甫結證稱：「我當時
    在巡邏，接到通報說這個地點有事故需要處理，我就過去，那是公寓式的房子，
    我是直接上去的，上去之後，客廳外面的門是開的，我就進去，當時有人在外面
    ，但我不記得是誰，我進去之後看到有玻璃碎片及血跡，玻璃碎片是在外面的陽
    臺，我到客廳就有一群人在那裡，大概有七個人左右，他們是在爭吵，但是爭吵
    內容我不記得」，「屋內的人說有人帶著兒子到他家來砸東西」，「我只有到陽
    臺去看一下，就看到一些碎玻璃」等情（同前審判筆錄），互核並無不符，並有
    現場相片參張可資佐證，是其等證詞應堪採信。則被告乙○○既自承帶同二子尤
    士榮、甲○○同往案發處所之原因係：「我是要他們保護我的，因為上禮拜江文
    明夫妻打我」（同前審判筆錄），又自稱當時因聽聞江添登訴說不快，因此欲與
    丙○○當面溝通，要求丙○○打開房門，竟遭丙○○痛罵，情急之下「乃使力敲
    打門扉，拉扯門把，然因一時用力過猛，幾乎跌坐在地，同時不慎踢中臥室門板
    」（九十三年三月十五日訊問筆錄），依其自述情節，顯然與丙○○、江文明已
    因九十二年七月二十七日之肢體衝突而生芥蒂，並有防備，嗣則情緒已然失控，
    乃不顧一切欲圖進入丙○○臥室或逼迫丙○○出面，顯非和平理性，再佐以同案
    被告尤士榮前揭自白：「是因為他們（丙○○跟江文明）動手打我媽媽（乙○○
    ），所以我前往他家理論，一時氣憤所以才動手毀損丙○○家中之鋁門窗玻璃」
    （同前警詢筆錄），顯然於與乙○○共同前往江文明、丙○○住處時，早有興師
    問罪之圖，又其既於「一時氣憤」之下仍無視於屋內各項物品，獨選擇丙○○緊
    鎖不出之臥室外側陽臺窗戶玻璃加以擊破，顯然係欲由另一方面對丙○○施壓，
    逼迫開門。再參以被告乙○○於警詢中自承：九十二年八月二日十五時許有與同
    案被告尤士榮、被告甲○○同往江文明、丙○○住處毀損該戶鋁門窗玻璃及房門
    致無法使用，「是因為前一星期她（丙○○）打我」（九十二年度核退字第九一
    一一號卷第十一頁背面）、偵查中自承「我和二個兒子去他家，我想教訓弟媳」
    等情（九十二年度偵字第二○四八六號卷，第七頁），被告甲○○既自承前往江
    文明、丙○○住處時係與被告乙○○空手同往，顯非為攜帶食物探望江添登，又
    衡情被告乙○○亦無僅告知同案被告尤士榮前往江文明、丙○○住處之確實情由
    ，而獨對於被告甲○○特予隱瞞之理由，被告甲○○自難就乙○○前揭「需要保
    護」之要求、欲前去理論而同往乙節諉為不知。則被告甲○○既與同案被告尤士
    榮基於相同目的前往江文明、丙○○住處，對於丙○○反鎖房門不出，而被告乙○○、同案被告尤士榮當時均氣急敗壞、情緒激動而有失控之舉，亦難想像被告
    甲○○彼時能不顧母子、手足之情而充耳不聞、諉為不知，應認證人丙○○所證
    述被告甲○○分持木棍與同案被告尤士榮共同敲破玻璃之情節為可信，從而被告
    乙○○與被告甲○○、同案被告尤士榮均係基於逼迫丙○○打開臥室房門之目的
    ，乃基於犯意聯絡而毀損該鋁窗玻璃，已可認定，尚無從僅以該系爭椅子、棍子
    均未扣案，即認定證人丙○○之指述毫無可採。
    綜據前述，被告乙○○、甲○○所辯均無非事後飾卸之詞，無可採信。本件事證
    明確，被告等犯行，均堪認定，自應依法論科。
二、核被告乙○○、甲○○所為，係犯刑法第三百五十四條之毀損罪。被告乙○○、
    甲○○與同案被告尤士榮對右述毀損犯行有犯意聯絡及行為分擔，均為共同正犯
    。原審以被告乙○○、甲○○所犯罪證明確，予以論罪科刑，固非無見，惟查：
    公訴意旨另以「乙○○基於前揭（毀損）之犯意聯絡，以腳踢擊房間門板，使該
    門板門鎖失去上鎖之效用」乙節，認被告等此部分犯行另涉犯刑法第三百五十四
    條之毀損罪嫌。公訴人認被告涉有此部分毀損罪嫌，雖以被害人丙○○於警詢及
    偵查中之供詞為佐，惟按刑法毀損罪所謂「毀棄」係指銷毀滅除、拋棄，使物之
    效用全部喪失，「損壞」係指損傷破壞物體，使其效用全部或一部喪失之意，「
    致令不堪用」則指以毀棄、損壞以外之其他方法，雖未毀損原物，但其物之效用
    喪失者。而本件證人丙○○證稱：「（房門鎖）我後來打開出來之後，發現沒有
    辦法再鎖上，門鎖是我先生自己修好的，所以沒有單據，因為只是裡面掉了零件
    ，我先生自己把它裝回去就又可以用了」（同前審判筆錄）。足認該門鎖或係因
    被告等之強力拉扯，而致零件於證人丙○○開門後一時鬆脫，僅簡單裝回後即已
    恢復其效用，難謂已達喪失效用之情形，又本罪亦無未遂犯之處罰規定，足認被
    告乙○○、甲○○所辯並未毀損房門鎖等詞，並非絕無可採，此外復查無其他積
    極證據，足資證明被告等有前揭公訴意旨所指之此部分毀損犯行，則被告等被訴
    之前揭毀損犯行尚屬不能證明，本應為無罪之諭知，惟公訴意旨應係認此部分與
    前揭論罪部分，為接續犯之事實上一罪關係，爰不另為無罪之諭知，原審未審酌
    此部分證據而就此部分亦為有罪之認定，尚有未洽，原審判決既有此瑕疵，仍屬
    無可維持，應予撤銷改判。爰審酌被告乙○○與其弟江文明與弟媳丙○○間，因
    對江文明奉養同住之父親江添登之方式及態度生有嫌隙，未思以理性方式尋求妥
    善解決，反以帶同二子前往尋釁之激烈方式洩憤，造成親族失和，犯後猶當庭悍
    然拒絕江文明尋求和解之意（九十二年度偵字第二○四八六號卷，第十一頁），
    於偵、審中一再矢口否認犯行，並欲為其他被告掩飾犯行，不見悔意，本應嚴懲
    ，兼衡其自稱係出於關心情切而有此舉，對社會危害情形尚非嚴重，及其為本案
    犯行之動機、目的、手段、及其品行、智識程度等一切情狀；被告甲○○與其母
    、兄共同為本件犯行，犯後矢口否認犯行，亦未對被害人進行賠償而達成和解，
    未見絲毫悔意，無端耗費訴訟資源，本應嚴懲，兼衡其原無前科，或係基於親族
    關切之意而犯案，及其為本案犯行之動機、目的、手段、及其品行、智識程度等
    一切情狀，各量處如主文所示之刑，並均諭知易科罰金之折算標準，以示儆懲。
    末查，被告甲○○前未曾受有期徒刑以上刑之宣告，此有臺灣高等法院被告全國
    前案紀錄表附原審卷、刑案資料查註紀錄表附偵查卷足稽，其因一時失慮，偶罹
    刑典，經此科刑教訓，當知警惕，信無再犯之虞，因認所宣告之刑以暫不執行為
    當，併予宣告緩刑三年，用啟自新，惟本院認為其犯後既未顯示切實悔改之意，
    為期匡正其觀念及行為，爰併諭知於緩刑期間付保護管束。
據上論斷，應依刑事訴訟法第四百五十五條之一第一項、第三項、第三百六十九條第
一項前段、第三百六十四條、第二百九十九條第一項前段，刑法第二十八條、第三百
五十四條、第四十一條第一項前段、第七十四條第一款、第九十三條第一項，罰金罰
鍰提高標準條例第一條前段、第二條，判決如主文。
本案經檢察官丁○○到庭執行職務。
中      華      民      國    九十三    年      四      月    二十七    日
                            臺灣板橋地方法院刑事第十五庭
                                審判長法  官  王  屏  夏
                                      法  官  戴  嘉  清
                                      法  官  王  偉  光
右正本證明與原本無異
不得上訴
                                      書記官  陳  怡  君
中      華      民      國    九十三    年      四      月    二十九    日
